最高法院刑事裁定　　　　　　　一○○年度台抗字第八七三號
抗　告　人　劉若鈴
上列抗告人因違反台灣地區與大陸地區人民關係條例案件，不服
台灣高等法院中華民國一００年九月二十一日駁回聲請再審之裁
定（一００年度聲再字第四０六號），提起抗告，本院裁定如下
：
    主  文        
抗告駁回。
    理  由
按刑事訴訟法第四百二十條第一項第六款所謂發現確實之新證據
，係指該證據於事實審法院判決前已經存在，為法院、當事人所
不知，不及調查斟酌，至其後始行發見，且就證據本身形式上觀
察，固不以絕對不須經過調查程序為條件，但必須顯然可認為足
以動搖原有罪確定判決，而為受判決人無罪、免訴、免刑或輕於
原判決所認罪名之判決者為限。故受理聲請再審之最後事實審法
院，應就聲請再審理由之所謂「新證據」，是否具備事實審判決
前已經存在，為法院、當事人所不知，事後方行發見之「新規性
（嶄新性）」，及顯然可認足以動搖原有罪確定判決，應為無罪
、免訴、免刑或輕於原判決罪名之「確實性（顯然性）」二要件
，加以審查，為判斷應否准予開始再審之準據。聲請再審之理由
，如僅對原確定判決認定事實之爭辯，或對原確定判決採證認事
職權之行使，任意指摘，或對法院依職權取捨證據持相異評價等
情，原審法院即使審酌上開證據，亦無法動搖原確定判決，自非
符合足以生影響於原判決之重要證據漏未審酌之要件。本件抗告
人即受判決人劉若鈴違反台灣地區與大陸地區人民關係條例案件
，對於原審九十九年度上訴字第三七二九號有罪確定判決聲請再
審，其原聲請意旨略稱：原確定判決審理時抗告人已請求傳訊大
陸籍配偶王功龍到庭，以資證明雙方以成立家庭共同生活為目標
係屬真實婚姻，然因兩岸文書往返延遲致王功龍無法出庭作證，
就此重要證據漏未審酌，足生影響於原判決，爰依刑事訴訟法第
四百二十條第一項第六款發現確實之新證據聲請再審，並聲請對
王功龍遠距訊問等語。本件原裁定以聲請意旨係就原確定判決採
證認事之職權行使，再為爭執，且抗告人於原確定判決審理時即
已提出署名王功龍之澄清書及錄音光碟並請求傳訊王功龍，該澄
清書及錄音光碟為原確定判決所不採，而王功龍於原確定判決審
理時經傳訊後未到庭，原確定判決以本案事證已明，故無必要再
次傳訊王功龍，於理由中亦已說明，有原確定判決在卷可稽。證
人王功龍自非上開條款所謂之「新證據」，據此聲請再審，並請
求遠距訊問王功龍，均無理由。原裁定因之駁回抗告人再審之聲
請，要無不合。抗告意旨仍執陳詞，指摘原裁定違法，非有理由
，應予駁回。
據上論結，應依刑事訴訟法第四百十二條，裁定如主文。 
中    華    民    國  一○○  年    十    月   二十   日
                      最高法院刑事第七庭
                          審判長法官  石  木  欽  
                                法官  洪  佳  濱  
                                法官  段  景  榕  
                                法官  周  煙  平  
                                法官  洪  兆  隆  
本件正本證明與原本無異
                                      書  記  官  
中    華    民    國  一○○  年    十    月  二十七  日
                                                     m